【裁判字號】    89,訴,1802
【裁判日期】    891103
【裁判案由】    給付租金等
【裁判全文】
臺灣高雄地方法院民事判決  八十九年度訴字第一八○二號
    原      告  高雄市政府
    法定代理人  乙○○
    訴訟代理人  甲○○
    被      告  丙○○○
右當事人間請求給付租金等事件，本院判決如左：
    主    文
被告應給付原告新台幣伍拾壹萬玖仟貳佰捌拾捌元，及自民國八十九年七月十一日起
至清償日止，按年息百分之五計算之利息。
訴訟費用由被告負擔。
本判決於原告以新台幣壹拾捌萬元為被告供擔保後，得假執行。
    事    實
甲、原告方面：
  一、聲明：除假執行擔保金額外，如主文所示。
  二、陳述：緣高雄市○○區○○段二小段一八六四號面積二百五十二平方公尺之土
      地（下稱系爭土地）為其所有，於民國八十六年一月一日起出租其中五十六平
      方公尺予被告迄今，約定年租金之計算方式為基地面積乘以當期申報地價乘以
      租金率（百分之五），每半年繳納一次，承租人逾期繳納租金在三個月以上者
      ，尚須加收百之十之違約金。詎被告積欠八十六年下期（即七月至十二月）至
      八十八年上期（即一月至六月）之租金新台幣（下同）四十七萬二千零八十元
      及違約金四萬七千二百零八元，合計五十一萬九千二百八十八元迄未支付，迭
      經催告，被告均置之不理，爰依兩造間租賃契約之約定，請求被告給付如主文
      所示之租金及違約金。
  三、證據：提出土地登記謄本、租賃契約書、租金欠繳清冊、行政院及財政部函、
      地圖、戶籍謄本各一份及照片五幀為證。
乙、被告方面：
  一、聲明：請求駁回原告之訴。
  二、陳述：被告約於五十二、五十三年間即已向原告承租系爭土地，每四年換約一
      次，截至八十六年下期止，均未欠過租金，惟於兩、三年前，因捷運之關係，
      原告時常派員來測量，以致客戶流失，生意不如往年興隆，而原告之租金尚逐
      年調高，實在無法負擔，希望原告能同意被告分期給付積欠之租金。
  三、證據：提出都市計畫說明會傳單、承租戶名單各一份為證。
    理    由
一、原告主張系爭土地為其所有，於八十六年一月一日出租其中五十六平方公尺予被
    告，兩造約定年租金之計算方式為基地面積乘以當期申報地價乘以租金率（百分
    之五），租金每半年繳納一次，承租人逾期繳納租金在三個月以上者，尚須加收
    百之十之違約金。詎被告積欠八十六年下期至八十八年上期之租金及違約金，迄
    未支付，爰依兩造間之租賃契約，請求被告給付積欠之租金、違約金及法定遲延
    利息。被告則以：確有向原告承租系爭土地，也確實積欠原告主張之租金未支付
    ，惟因生意不若往年，租金太高，無力負擔等語，資為抗辯。
二、原告主張之前揭事實，業據其提出土地登記謄本、租賃契約書、租金欠繳清冊各
    一份為證，被告復自認確有前開事實，自堪信為真實。被告僅抗辯租金太高，無
    法負擔等語。是本件之爭點，厥為兩造約定之租金，是否確實過高，而達情事變
    更有調整之必要。
三、按城市地方房屋之租金，以不超過土地及其建築物申報總價年息百分之十為限，
    並為租用基地建築房屋所準用，土地法第九十七條第一項、第一百零五條分別定
    有明文。所謂土地總價額，係以法定地價為準，土地法施行法第二十五條亦有明
    文。而法定地價，依土地法第一百四十八條規定，係土地所有權人依該法規定所
    申報之地價。又所謂年息百分之十為限，乃指基地租金之最高限額而言，並非必
    須照申報價額年息百分之十計算之，尚須斟酌基地之位置，工商繁榮程度、承租
    人利用基地之經濟價值及所受利益等情事，以為決定，最高法院四十六年度台上
    字第八五五號、六十八年度台上字第三○七一號判例意旨，可資參照。查本件兩
    造約定年租金之計算方式：基地面積乘以當期申報地價乘以租金率（詳原告提出
    之租賃契約第四條第二項），而租金率依原告提出之行政院八十年二月十二日台
    半財字第五六六七號函及財政部八十二年三月二十四日台財產二字第八二○○五
    五八九號函略謂：國有出租基地，自八十二年七月一日起，一律依照土地申報地
    價年息百分之五計收租金等語，有前開二函附卷可證。從而兩造約定之年租金係
    基地面積乘以當期申報地價乘以租金率（百分之五），尚未逾越法定租金之上限
    。次查被告承租之系爭土地之門牌號碼為高雄市○○○路一五六號，係經營髮型
    美容設計，店面臨中山一路有十線快、慢車道，出門右轉經六合路、七賢路、八
    德路至火車站，僅有約二百至三百公尺之距離；左轉至中山路與中正路之圓環，
    僅約二十公尺；又店面至中山一路間約有五公尺寬、地面鋪設瓷磚之騎樓，騎樓
    外復有約五公尺寬之露天紅磚人行道，屬高雄市區交通極為便利且繁華之地段，
    又店面四週亦無捷運工程施工之情形，業經本院履勘現場製有勘驗筆錄及原告提
    出之地圖一紙及照片五幀在卷可證。本院審酌系爭土地附近繁榮程度及該土地利
    用之情形，認為兩造間之租金率百分之五，應屬相當。至於被告另稱因捷運之故
    ，原告時常派員來測量，以致客戶流失，且希望原告能同意被告分期給付積欠之
    租金云云，係被告單純臆測之詞，且原告是否同意分期給付亦與本件無涉，核不
    足採。
四、綜上所述，兩造約定之租金既未過高，而系爭土地八十六年七月申報地價為每平
    方公尺八萬四千三百元，有土地登記謄本附卷可證，又被告逾期繳納租金又已超
    過三個月，從而原告請求被告給付八十六年下期至八十八年上期，計四期之租金
    及違約金，共計五十一萬九千二百八十八元【計算式：５６平方公尺×８４３０
    ０元×０．０５＝２３６０４０元（年租金）÷２＝１１８０２０元（每期租金
    即半年租金）×４期＝４７２０８０元（四期之租金）＋（４７２０８０×０．
    １＝４７２０８元即違約金）＝５１９２８８元】，洵屬正當，應予准許。
五、原告陳明願供擔保，聲請宣告假執行，核無不合，爰酌定相當擔保金額准許之。
據上論結，原告之訴為有理由，依民事訴訟法第七十八條、第三百九十條第二項，判
決如主文。
中      華      民      國    八十九    年      十一      月      三    日
                              臺灣高雄地方法院民事第二庭
~B法      官  吳為平
右為正本係照原本作成。
如不服本判決，應於送達後廿日內，向本院提出上訴狀並表明上訴理由，如於本
判決宣示後送達前提起上訴者，應於判決送達後十日內補提上訴理由書（須附繕本）。
中      華      民      國    八十九    年      十一      月      三    日
~B法院書記官  楊明月


司法院資訊處製作；財團法人民間司法改革基金會備份。
